【裁判字號】    90,易,313
【裁判日期】    900529
【裁判案由】    詐欺
【裁判全文】
臺灣高雄地方法院刑事判決                            九十年度易字第三一三號
    公  訴  人  臺灣高雄地方法院檢察署檢察官
    被      告  己○○
    選任辯護人  申憲章
右列被告因詐欺案件，經檢察官提起公訴（八十九年度偵字第二七０一三號），本院
判決如左：
    主  文
己○○意圖為自己不法之所有，以詐術使人將本人之物交付，處有期徒刑月。如易
科罰金，以佰元折算壹日。
    事  實
一、己○○係高雄市小港區華山國小警衛技工，其於民國八十八年七月間，得知該校
    將增聘殘障工友一名，乃告知其熟識之二苓國小工友甲○○稱可推薦甲○○妻弟
    丁○○參加應徵該職位，並即在同月中旬某日安排丁○○與華山國小校長丙○○
    、總務主任乙○○見面談及應徵之事後，即意圖為自己不法之所有，向丁○○表
    示其在學校人面熟識，可居間協助丁○○應徵殘障工友之事，但需丁○○交付新
    台幣（下同）六萬元活動費及一萬元交際餐費，如丁○○未獲得該職，即退還六
    萬元，一萬元則已花費不再償還云云，致丁○○信以為真陷於錯誤，並將此事告
    知其姐戊○○，因戊○○認交際費一萬元似嫌太少，又主動要丁○○添加一萬元
    ，丁○○乃於當月十五日自郵局帳戶提領八萬元後，旋即委託甲○○將八萬元送
    至華山國小警衛室交予盧春明收受。後於八十九年一、二月間，戊○○得知其弟
    丁○○並未獲得該職務，乃向盧春明索還六萬元，盧春明猶以該校即將增班屆期
    另有殘障缺工友職務增置，可再行推介等語推拖，惟至同年四、五月間，戊○○
    確定丁○○未能獲得該校殘障缺工友職務，堅決要盧春明返還六萬元，盧春明另
    推託款項已交予該校總務主任乙○○，嗣經甲○○於八十九年七月間某日，前往
    華山國小向乙○○詢問該六萬元活動費一事，乙○○聞言大驚除予否認收受外，
    並即報告校長丙○○知曉追查，盧春明得知上情後，始於當日主動連絡甲○○、
    戊○○夫婦並返還六萬元。
二、案經法務部調查局高雄市調查處移送臺灣高雄地方法院檢察署檢察官偵查起訴。
      理  由
一、訊據被告盧春明固坦承於八十八年七月間將其任職之華山國小將增聘殘障工友一
    事告知甲○○，經甲○○向其推薦妻弟丁○○參加應徵該職位後，曾幫丁○○轉
    交履歷表、殘障手冊等應徵資料予學校，並安排丁○○與華山國小校長丙○○、
    總務主任乙○○面談，丁○○參加應徵期間有向其姐戊○○收受六萬元，嗣後已
    返還等事實，惟矢口否認有利用介紹應徵職務向戊○○、丁○○姊弟詐取款項之
    犯行，辯稱：伊只是把丁○○應徵履歷表交予學校，並沒有向戊○○、丁○○姐
    弟收取六萬元活動費及二萬元交際費，至其向戊○○收取之六萬元，是伊當時手
    頭不便，向戊○○所借得之借款，與介紹丁○○應徵職務一事無關云云。經查；
（一）被告自八十七年九月間起任職於高雄市小港區華山國小擔任警衛技工，該校於
      八十八年七月間將該校欲增聘殘障工友一名之事公告周知校內教職員，被告乃
      對該校校長表示欲介紹其親戚丁○○應徵，隨後並轉交丁○○應徵之履歷表、
      殘障手冊等應徵資料，及安排丁○○與該校校長丙○○、總務主任乙○○面談
      等事實，為被告所承認，且經華山國小校長丙○○及當時擔任該校總務主任之
      乙○○於法務部調查局高雄市調查處約談時及本院審理時陳述在卷，又被告係
      將華山國小欲增聘殘障工友之事先告知甲○○，經甲○○向其推薦妻戊○○之
      弟丁○○參加應徵一情，亦據證人甲○○、戊○○、丁○○三人均陳明可按，
      被告於八十七年八月間確有居間推介丁○○應徵該校殘障工友職缺之事實，誠
      屬無疑。
（二）次查，被告安排丁○○與該校效長、總務主任面談後，即向丁○○索取居間協
      助應徵之六萬元活動費及二萬元交際餐費一節，固為被告所否認，然此部分情
      節，除經丁○○之姐戊○○於高雄市調查處調查人員約談時已詳細陳述：「印
      象中，去（88）年七月上旬，己○○向我先生甲○○（任職高雄市小港區二苓
      國小工友）表示，該校因增班需增聘乙名殘障缺工友，願意協助推介我大弟丁○○應與遴選（須提供殘障手冊、個人學歷證件及履歷表等供審查），我獲悉
      上情後，即要大弟丁○○準備殘障手冊、個人學歷證件及履歷表等，並由我持
      往華山國小警衛室交給己○○，嗣後（約去88年七月中旬），己○○電話話通
      知我表示，華山國小校長要與我大弟丁○○面談並告知面談時間，之後，大弟
      丁○○依約前往華山國小會同己○○一起面見陳校長，面談後，己○○與大弟
      一起走出校園，在高雄市立小港醫院旁，己○○卻向大弟丁○○表示，渠居間
      推介應與遴選殘障工友乙事，需花用六萬元及一萬元，並表示如若推介不成，
      則六萬元退還，而一萬元就充作活動餐費。」、「......。我大弟丁○○轉告
      我前述己○○索取活動費六萬元及交際餐費一萬元的意思後，我認為既然需要
      活動吃飯，刖交際餐費一萬元似嫌太少，乃主動添加一萬元，並於事隔一、二
      天後，由我親自攜八萬元前往該華山國小警衛室交給己○○本人。」等語外，
      復據戊○○於偵審中為相同證述在卷（見偵查卷第二五頁、本院九十年二月十
      五日審判筆錄），又證人丁○○於本院亦證稱：「我是透過我姊夫甲○○知道
      ，當時我姊夫告訴我說經被告告知華山國小有殘障工友職缺，後來被告本人要
      我拿我拿我履歷表等人事資料給他，他要幫我送到學校去應徵，我把資料整理
      好之後，被告告訴我說要六萬元的學校活動費及另外的一萬元宴請學校的人員
      吃飯，被告當時並說如果應徵不成的話六萬元會還給我，但是一萬元因為已經
      吃飯用掉就沒有辦法還給我，我把這件事情告訴我姐姐，我姐姐說沒有關係，
      並且主動將吃飯的費用多添加一萬元，我把錢（共八萬元）準備好之後要交給
      被告，當天因為下雨我行動不方便，遂請我姊夫代送，後來被告就帶我去見校
      長，見了校長之後被告便要我等消息，但是後來都沒有消息，期間我有請我姐
      姐去問被告，但是也沒有結果，直到八十九牟七月間，我姐姐才拿六萬元還我
      。」等語（見本院九十年三月一日審判筆錄），核證人戊○○、丁○○二人前
      揭證述，就八萬元由何人持往交付被告一節，戊○○初稱係伊持往交付被告，
      丁○○則稱係委託姊夫甲○○（即戊○○之夫）持往交付，二人就此部分情節
      所述雖互有奇異，然就被告推介丁○○應徵職務一事，確有向丁○○索取六萬
      元活動費及二萬元交際餐費之基本事實陳述則均相符，且就二萬元交際餐費部
      分，被告原僅索取一萬元，係戊○○、丁○○姊弟主動再添加一萬元一情，證
      述亦完全相符，而戊○○嗣於本院審理時已陳稱該筆款項係丁○○準備後交予
      伊夫甲○○持往華山國小交付被告等語，與丁○○所述之交錢情節已屬相符，
      又證人丁○○證稱：該八萬元係伊自郵局帳戶提領存款交付之事實，亦經本院
      向高雄縣大寮郵局查明丁○○在該局帳號０五一七二八─０帳戶，於八十八年
      七月十五日確有提領現金八萬元之交易紀錄，有鳳山郵局九十年三月二十日營
      00000000─００二號函文所附之大寮郵局儲戶丁○○之儲金存提詳情
      表一份在卷可證，參之戊○○、丁○○二人確認丁○○未獲得華山國小殘障工
      友職務後，經向被告索討先前承諾返還之六萬元部分，被告以款項已交予該校
      總務主任乙○○等語推託，嗣經甲○○於八十九年七月間某日，前往華山國小
      向乙○○詢問該六萬元活動費一事，亦經證人甲○○、乙○○於本院證實，而
      甲○○向乙○○查問時確實提及被告為介紹丁○○應徵，因而向渠等索取六萬
      元活動費及二萬元交際餐費之情，亦據乙○○陳明可佐（見本院九十年三月一
      日審判筆錄），按戊○○、丁○○、甲○○與被告並無仇隙，甲○○與被告猶
      係同任學校工友，因送公文而結識，為被告所自陳，衡情該三人應無虛偽陳述
      攀誣被告之情理，故三人就被告推介丁○○應徵職務時確有索取八萬元款項之
      基本事實，所為之相同證述，應為真實無訛，況被告亦承認於丁○○應徵期間
      確實有向戊○○收受六萬元金錢款項之事實，被告雖辯稱該六萬元係伊向戊○○借貸而非活動費，惟以其與甲○○之交誼，借錢豈有不直接向甲○○借，反
      向其妻開口之理，且被告所辯借款等語，已為戊○○堅詞否認，而戊○○果係
      向被告索討借款，又豈有以乙○○為索討對象之理，被告所辯借款等語應係卸
      責之詞，尚無可採。至被告為證明向戊○○借款所舉之證人庚○○固於本院證
      稱：八十九年農曆過年期間，有借款五千元予被告，並陪同被告至二苓國小附
      近超商，見被告拿錢給某矮胖女子等語，然其稱不認識該名女子，未聽見被告
      與該名女子交談內容，被告交付多少錢予該名女子亦不知，對被告向該名女子
      借款之事亦均不知情等語（見本院九十年三月一日審判筆錄），故該證人所證
      述之內容亦足證明被告所辯向戊○○返還之六萬元確係二人間之借款，亦不得
      據以為有利被告之認定，被告因推介丁○○應徵職務因而向其索取六萬元活動
      費及二萬元交際餐費之事實，已堪認定。再查，被告係甲○○至華山國小向乙○○詢問款項下落後，始於八十九年七月間返還六萬元之事實，亦經戊○○、
      丁○○二人陳明，證人乙○○亦稱甲○○向伊查問款項之後，伊報告校長知曉
      並向被告追查，被告稱均已處理好等語可知，被告顯係因其向丁○○收取上開
      款項之事為校方知情後，始主動返還款項，洵堪肯認，所辯於八十九年農曆年
      間還款等語，亦不可採。
（三）末查，被告向丁○○收取款項後，並無為丁○○應徵之事設宴款待華山國小校
      長及其它教職員或餐敘等情，已據該校校長丙○○、總務主任乙○○陳明在卷
      ，被告顯係趁推薦丁○○應徵華山國小職務之機，並於安排葉某與校方人員（
      校長丙○○、總務主任乙○○）面談應徵之事，取得戊○○、丁○○、甲○○
      信任後，藉詞居間協助應徵，因而向丁○○等人詐取上開款項之犯行，事證明
      確，洵堪認定。
二、核被告所為，係犯刑法第三百三十九條第一項之詐欺罪。審酌被告假借推介應徵
    職務之便，向人詐取金錢，其行實不可取，嗣後雖已將款項返還，惟偵審期間猶
    飾詞否認，顯無悔意，惟其前尚無犯罪前科，有臺灣高雄地方法院檢察署刑案資
    料查註紀錄表在卷可稽，素行尚等一切情狀，量處如主文所示之刑。又被告行為
    後，刑法第四十一條有關易科罰金之規定，已於九十年一月十日經公布修正為刑
    法第四十一條第一項，並於同年月十二日生效，其得易科罰金之適用範圍，由原
    來犯最重本刑三年以下有期徒刑之罪，而受六個月以下有期徒刑或拘役之宣告，
    修正為最重本刑五年以下有期徒刑之罪，而受六個月以下有期徒刑或拘役之宣告
    ，比較新舊法結果，其得易科罰金之適用範圍，以新法較有利於被告，依刑法第
    二條第一項前段之規定，應適用裁判時之法律，爰依裁判時之修正後刑法第四十
    一條第一項之規定，就被告所宣告之刑，併予諭知易科罰金之折算標準。
據上論斷，應依刑事訴訟法第二百九十九條第一項前段，刑法第二條第一項前段、第
三百三十九條第一項、第四十一條第一項，罰金罰鍰提高標準條例第一條前段、第二
條，判決如主文。
中      華      民      國    九十      年      五      月    二十九    日
                                  臺灣高雄地方法院刑事庭
                                      法  官  陳淑卿
右為正本，係照原本作成，證明與原本無異。
如不服本判決，應於送達後十日內，向本院提出上訴狀。
                                      書記官  陳朝宗
中      華      民      國      九十      年      五      月  二十九    日
附錄本判決論罪之法條：
刑法第三百三十九條第一項
  意圖為自己或他人不法之所有，以詐術使人將本人或第三人之物交付者，處五年以
  下有期徒刑、拘役或科或併科一千元以下罰金。


司法院資訊處製作；財團法人民間司法改革基金會備份。
